臺灣雲林地方法院民事簡易判決
                                     110年度港簡字第54號
原      告  聯邦商業銀行股份有限公司


法定代理人  李憲章  


訴訟代理人  吳棋笙  
被      告  丁裕洲  


            丁裕隆  
            丁畇妤即丁燕鈴


上列當事人間請求代位分割共有物事件，本院於民國110年8月5
日言詞辯論終結，判決如下：
    主  文
被告丁裕洲、丁裕隆、丁畇妤即丁燕鈴與被代位人丁裕松應就被
繼承人丁文墻所遺如附表一編號1至8所示之土地辦理繼承登記。
被告丁裕洲、丁裕隆、丁畇妤即丁燕鈴與被代位人丁裕松公同共
有被繼承人丁文墻所遺如附表一所示之遺產，其分割分法為依如
附表三所示之應繼分比例分割為分別共有。
被告丁裕洲、丁裕隆、丁畇妤即丁燕鈴與被代位人丁裕松公同共
有被繼承人王秀美所遺如附表二所示之遺產，其分割分法為依如
附表三所示之應繼分比例分割為分別共有。
訴訟費用由兩造按附表三訴訟費用負擔比例欄所示比例負擔。
    事實及理由
甲、程序部分：
    被告經受合法通知，均無正當理由，未於言詞辯論期日到場
    ，核無民事訴訟法第386 條各款所列情事，爰依原告聲請，
    由其一造辯論而為判決。
乙、實體部分：
壹、原告起訴主張：
    原告為被代位人丁裕松之債權人，訴外人即被繼承人丁文墻
    已於民國87年12月25日死亡，遺留如附表一所示之遺產，由
    訴外人即丁文墻之配偶王秀美、被告丁裕洲、丁裕隆、丁畇
    妤即丁燕鈴、及被代位人丁裕松共同繼承，嗣王秀美於93年
    1月31日死亡，繼承人為被告丁裕洲、丁裕隆、丁畇妤即丁
    燕鈴與被代位人丁裕松，並由渠等公同共有暨再轉繼承上開
    遺產。另王秀美死亡後，除附表一所示丁文墻之遺產原由其
    所繼承部分得由被告再轉繼承外，尚遺有如附表二所示之現
    金（與附表一丁文墻之遺產，合稱系爭遺產）為被告丁裕洲
    、丁裕隆、丁畇妤即丁燕鈴與被代位人丁裕松共同繼承，被
    代位人丁裕松及被告未拋棄繼承，渠等均為繼承人，而系爭
    遺產無不能分割之情形，亦無不分割之約定，因丁裕松怠於
    行使分割遺產之權利，顯已妨害原告對丁裕松財產之執行，
    原告為實現債權，自有行使代位權以保全債權之必要。準此
    ，原告為保全自己之債權，以自己名義代位丁裕松對被告行
    使系爭遺產分割請求權，爰依民法第242 條前段、第1164條
    之規定，代位丁裕松請求分割系爭遺產為分別共有等語，並
    聲明：如主文第1至3項所示。
貳、被告未於言詞辯論期日到場，亦未提出準備書狀做任何聲明
    或陳述。
參、本院之判斷：
一、原告主張：其為被代位人丁裕松之債權人，丁文墻遺留如附
    表一所示之遺產，由訴外人即丁文墻之配偶王秀美、被告丁
    裕洲、丁裕隆、丁畇妤即丁燕鈴、及被代位人丁裕松共同繼
    承，嗣王秀美於93年1月31日過世，繼承人即為被告丁裕洲
    、丁裕隆、丁畇妤即丁燕鈴與被代位人丁裕松，並由渠等公
    同共有暨再轉繼承上開遺產。另王秀美死亡後，除附表一所
    示丁文墻之遺產原由其所繼承部分得由被告丁裕洲、丁裕隆
    、丁畇妤即丁燕鈴與被代位人丁裕松再轉繼承外，尚遺有如
    附表二所示之現金為被告丁裕洲、丁裕隆、丁畇妤即丁燕鈴
    與被代位人丁裕松共同繼承，被代位人丁裕松及被告均未拋
    棄繼承等情，業據其提出臺灣桃園109年度司促第28152號支
    付命令暨確定證明書、繼承系統表、除戶謄本、全體繼承人
    戶籍謄本、土地登記第一類謄本暨異動索引、臺灣桃園地方
    法院家事法庭110年5月25日桃院祥家君110年度（行政）字
    第11052504號函等件為證（見本院卷第15-23、63-111、243
    頁），並有財政部北區國稅局中壢稽徵所108 年10 月28日
    、11月27日北區國稅中壢營字第1080601829C、0000000000C
    號書函檢送遺產稅核定通知書等件附卷可參（見本院卷第13
    9-145頁），而被告對於原告主張之事實，已於相當時期受
    合法通知，而於言詞辯論期日不到場，亦未提出任何書狀爭
    執，依民事訴訟法第280 條第3 項前段準用同條第1 項視同
    自認，堪信原告主張為真實。
二、按分割共有物既對物之權利有所變動，即屬處分行為之一種
    ，凡因繼承於登記前已取得不動產物權者，其取得雖受法律
    之保護，不以其未經繼承登記而否認其權利，但繼承人如欲
    分割其因繼承而取得公同共有之遺產，因屬於處分行為，依
    民法第759 條規定，自非先經繼承登記，不得為之，且為訴
    訟經濟計，當事人一訴請求辦理繼承登記後再為分割，並無
    不可（最高法院68年度第13次民事庭會議、70年度第2 次民
    事庭會議決議、69年台上字第1012號判例意旨參照）。經查
    ，被繼承人丁文墻所遺如附表一編號1至8所示之土地，尚未
    辦理繼承登記。依前開說明，未先經繼承登記，即不得為分
    割之處分行為，是本件原告為求代位債務人即丁裕松請求分
    割遺產，以一訴請求被代位人丁裕松與被告丁裕洲、丁裕隆
    、丁畇妤即丁燕鈴應就附表一編號1至8所示之土地辦理繼承
    登記，徵諸首揭說明，自無不合，應予准許，爰判決如主文
    第1 項所示。
三、按繼承人有數人時，在分割遺產前，各繼承人對於遺產全部
    為公同共有；繼承人得隨時請求分割遺產，民法第1151條、
    第1164條本文分別定有明文。遺產之公同共有係以遺產之分
    割為其終局目的，而以公同共有關係為暫時的存在。在公同
    共有遺產分割自由之原則下，民法第1164條規定，繼承人得
    隨時請求分割遺產，該條所稱之「得隨時請求分割」，依同
    法第829 條及第830 條第1 項規定觀之，自應解為包含請求
    終止公同共有關係在內，俾繼承人之公同共有關係歸於消滅
    而成為分別共有，始不致與同法第829 條所定之旨趣相左，
    庶不失繼承人得隨時請求分割遺產之立法本旨，此為我國實
    務上之見解。又公同共有物分割之方法，除法律另有規定外
    ，準用關於共有物分割之規定，依共有人協定之方法行之；
    分割之方法不能協議決定，或於協議決定後因消滅時效完成
    經共有人拒絕履行者，法院得因任何共有人之請求，命為下
    列之分配：一、以原物分配於各共有人。但各共有人均受原
    物之分配顯有困難者，得將原物分配於部分共有人。二、原
    物分配顯有困難時，得變賣共有物，以價金分配於各共有人
    ；或以原物之一部分分配於各共有人，他部分變賣，以價金
    分配於各共有人，民法第830 條第2 項、第824 條第1 項及
    第2 項亦分別定有明文。又共有物分割之方法，固可由法院
    自由裁量，不受共有人主張之拘束，但仍應斟酌當事人之聲
    明、共有物之性質、經濟效用及全體共有人利益等，以為公
    平裁量。查系爭遺產（含附表一、二現金），以原物分配於
    共有人，並無困難，且以原物分割，依如附表三所示應繼分
    比例分配，亦符合各共有人之利益及公平原則，故本院認原
    告主張：本件系爭遺產應由被代位人丁裕松及被告等人依如
    附表三所示應繼分比例維持共有等語，核屬適當。
四、綜上所述，原告本於代位分割公同共有遺產之法律關係，請
    求被告丁裕洲、丁裕隆、丁畇妤即丁燕鈴與被代位人應就被
    繼承人丁文墻所遺如附表一編號1至8所示之土地辦理繼承登
    記，及將被代位人丁裕松及被告等人公同共有之系爭遺產依
    照應繼分之比例分割為分別共有，為有理由，應予准許，爰
    判決如主文第1至3項所示。
五、因共有物分割、經界或其他性質上類似事件涉訟，由敗訴當
    事人負擔訴訟費用顯失公平者，法院得酌量情形，命勝訴之
    當事人負擔其一部，民事訴訟法第80條之1 定有明文。查裁
    判分割遺產之形成訴訟，法院決定遺產分割之方法時，應斟
    酌何種分割方法較能增進共有物之經濟效益，並兼顧全體繼
    承人之利益，以決定適當之分割方法，不受原告聲明之拘束
    ，亦不因何造起訴而有不同，是本件原告即代位人請求裁判
    分割遺產雖有理由，惟關於訴訟費用之負擔，仍應如附表二
    訴訟費用負擔比例欄所示比例由兩造分別負擔，始屬公允，
    爰諭知如主文第4項所示。
六、本件原告勝訴部分，雖係屬民事訴訟法第427 條第1 項規定
    之簡易訴訟事件，所為被告敗訴之判決，然該判決內容性質
    上不適宜為假執行，爰不依職權宣告假執行，附此說明。
七、訴訟費用負擔之依據：民事訴訟法第80條之1 、第85條第1
    項前段。
中　　華　　民　　國　　110 　年　　8 　　月　　19　　日
                      北港簡易庭  法  官  簡廷恩
以上正本證明與原本無異。
如不服本判決，應於送達後20日內，向本院提出上訴狀並表明上
訴理由，如於本判決宣示後送達前提起上訴者，應於判決送達後
20日內補提上訴理由書（須附繕本）。
中　　華　　民　　國　　110 　年　　8 　　月　　19　　日
                                  書記官  伍幸怡
附表一：被繼承人丁文墻之遺產       編  號  土       地        坐         落    面     積 權利範圍  縣  市 鄉鎮市區   段 地號  平方公尺  1 雲林縣 臺西鄉 明德段 525 872 3分之1 2 雲林縣 臺西鄉 明德段 531 192.21 3分之1 3 雲林縣 臺西鄉 明德段 532 67 3分之1 4 雲林縣 臺西鄉 明德段 533 2.11 3分之1 5 雲林縣 臺西鄉 明德段 534 597 3分之1 6 雲林縣 臺西鄉 尚德段 15 993.99 3分之1 7 雲林縣 臺西鄉 尚德段 33 29.98 3分之1 8 雲林縣 臺西鄉 尚德段 34 22.13 3分之1 

編號 其他財產 價值 9 現金 5,000元 

附表二：被繼承人王秀美之遺產   編號 其他財產 價值 1 現金 8,000元 

附表三：    編號 姓          名 應繼分比例 訴訟費用負擔比例 1 丁裕松 4分之1 原告負擔4分之1 2 丁裕洲 4分之1 4分之1 3 丁裕隆 4分之1 4分之1 4 丁畇妤即丁燕鈴 4分之1 4分之1